臺灣高雄地方法院刑事裁定　　　　　　　 111年度聲字第94號
聲　請　人　
即　被　告　李涓瑜




選任辯護人　陳宏彬律師
上列聲請人因違反銀行法等案件（110 年度金重訴字第10號），
聲請具保停止羈押，本院裁定如下：
    主  文
聲請駁回。
    理  由
一、聲請意旨略以：被告李涓瑜於歷次偵審中，已對案情為完整
    說明，被告收受投資金額雖達新臺幣（下同）5 億5,180 萬
    8,277 元（如起訴書所載），但因陸續配發紅利給被害人，
    並非全部據為己用，經統計有一部分被害人尚且因而獲利，
    僅投資人曾譯聖等8 人合計虧損金額1,791萬4,995元，被告
    實際所得未如起訴書記載之多。且被告沉迷賭博，犯罪所得
    多用在賭博上，名下無財產，只承租老舊房屋供全家居住，
    並曾向地下錢莊借貸，又於民國110 年4 月8 日，遭被害人
    帶同幫派份子逼討投資款項，卻因無力償還而遭對方以熱水
    燙傷並被迫簽發本票，可見被告確實未隱匿犯罪所得。被告
    雖於自首後刪除手機內LINE對話紀錄，乃因不想讓配偶知情
    而非滅證。至於被告自首後雖曾向他人提出新投資方案，但
    如今被告涉犯銀行法案件已眾所周知，被告不可能再以類似
    手法非法吸金，而無反覆實施同一犯罪之虞。縱使鈞院認為
    被告仍有羈押原因，然而被告既已坦承犯罪，又有固定職業
    謀生，如准予具保停止羈押，必會遵期到庭應訊，並無難以
    進行審判之虞，已無羈押之必要。被告2 名未成年子女每於
    面會被告時哭求母親返家，被告亦盼能回家過年團圓，為此
    ，聲請具保停止羈押等語。
二、「被告經法官訊問後，認為犯罪嫌疑重大，而有下列情形之
    一，非予羈押，顯難進行追訴、審判或執行者，得羈押之：
    ……三、所犯為死刑、無期徒刑或最輕本刑為5 年以上有期
    徒刑之罪，有相當理由認為有逃亡、湮滅、偽造、變造證據
    或勾串共犯或證人之虞者」、「被告經法官訊問後，認為犯
    下列各款之罪，其嫌疑重大，有事實足認為有反覆實行同一
    犯罪之虞，而有羈押之必要者，得羈押之：……七、刑法第
    339 條、第339 條之3 之詐欺罪、第339 條之4 之加重詐欺
    罪」，刑事訴訟法第101 條第1 項第3 款、第101 條之1 第
    1 項第7 款定有明文。
三、經查：
  ⒈聲請人即被告李涓瑜（下稱被告）為允萍企業行會計及晉煬
    企業行實際負責人，涉嫌自108 年1 月間起至110 年4 月間
    止，向不特定之投資人佯稱：可藉由其在允萍企業行工作之
    便，低價購入車輛養護用品，並已覓妥買家，只要投資人投
    入資金，保證讓投資人於1 至3 個月內，賺取相當於本金20
    ％至30％不等之報酬，僅抽取其中10％作為傭金云云，並以
    LINE傳送虛構之投資方案以取信投資人，致使沈孟頡等18名
    投資人因而陷於錯誤，陸續交付數千萬乃至上億之投資款項
    ，被告初期尚能以「後金補前金」方式如期支付本金及利潤
    ，以致投資人誤信其有創造高額利潤及支付能力，而同意將
    領回之本金與報酬續行投資甚至提高額度，被告乃藉由上述
    詐術並違反銀行法禁止私人收受存款之規定，非法收受資金
    達5 億5,180萬8,277元等情，已經被告於調查局詢問（下稱
    調詢）、檢察官偵訊（下稱偵訊）及本院訊問時坦白承認，
    且經證人洪菁懋、陳韋廷、胡豐達、范姜馨茹、陳威丞、陳
    雲萱、李歡容、李峻鴻、林明幼、曾譯聖、蕭婕淋、沈孟頡
    、林明珠、林明蘭、王富璋、歐文威、張柏禹、施秀芬、劉
    政泰、蔡崇義於調詢或偵訊中，分別指證歷歷，並有被告之
    自首狀、被告與洪菁懋簽訂之契約書（自白書）、被告與各
    投資人之間LINE對話截圖、永佳化學採購單、晉煬企業出貨
    單、被害人匯款單據、投資整理表、被告110 年7 月9 日、
    110 年8 月10日陳報狀、調查局製作之投資金額加總表、被
    告之中國信託及中華郵政帳戶之轉入分析、提款紀錄、晉煬
    企業行之合作金庫帳戶存入分析、被害人李峻鴻之高雄銀行
    及合作金庫帳戶存入分析、陳威丞之郵局帳戶匯入紀錄、提
    領現金紀錄、陳威丞之財產資料、任職紀錄、晉煬企業行之
    進銷項資料等證據可佐，足認被告涉犯銀行法第29條第1 項
    、第29條之1 、第125 條第1 項後段之非法經營銀行業務，
    及刑法第339 條第1 項之詐欺取財等罪嫌重大。
  ⒉被告所涉銀行法第125 條第1 項後段之非法經營銀行業務罪
    ，乃最輕本刑7 年以上有期徒刑之重罪，非法吸金總額高達
    5 億5 千餘萬元，且自首後並未繳回或返還犯罪所得，亦無
    財產扣案，有相當理由足認有另行隱匿鉅額犯罪所得，足供
    其長期逃亡而坐享犯罪所得，並規避重罪審判之虞。又被告
    於具狀自首後，復自行刪除手機之LINE對話紀錄，另向他人
    提出新投資方案以繼續非法吸金，而有相當理由足認有湮滅
    證據及反覆實施詐欺犯罪之虞。聲請意旨雖稱其刪除手機內
    LINE對話紀錄，乃因不欲配偶知情，而非滅證；涉犯詐欺及
    非法吸金案件已眾所周知，不可能再反覆實施同一犯罪；所
    收取投資金額，已因陸續配發紅利給被害人，實際所得僅約
    1,791萬4,995元，且因沉迷賭博，犯罪所得多用在賭博上，
    名下已無財產，承租老舊房屋供全家居住，並曾向地下錢莊
    借貸，又曾遭被害人帶同幫派份子逼討款項，因無力償還而
    遭對方以熱水燙傷並被迫簽發本票，已無剩餘任何犯罪所得
    可隱藏云云。然而，不論被告刪除手機LINE對話紀錄之動機
    如何，客觀上既有此滅證行為，即有相當理由足認為有湮滅
    證據之虞。而被告非法吸金總額已達5 億5 千餘萬元之鉅額
    ，其中配發紅利金額如何，猶待查證確認；縱使如其所辯，
    實際所得約1,791 萬餘元，仍屬鉅款，而足為逃亡之誘因，
    所辯大多用於賭博，不僅未能提出賭資金額憑據以供查證，
    且賭博有輸有贏，更難認犯罪所得已全部賭輸而無剩餘；而
    被告承租居住老舊危屋，與有無另在他處隱匿鉅額犯罪所得
    ，兩者並不相斥；何況被告曾遭殘忍手段暴力討債，更增加
    其因逃避債主而逃亡不敢到庭之可能性。被告於自首後又向
    他人提出新投資方案，顯有反覆實施同一犯罪之意圖，所謂
    犯罪已眾所周知，不能繼續行騙及非法吸金云云，只適用於
    本案已知之投資人，至於社會上廣大民眾而言，不可能人盡
    皆知，仍可能為被告得以相同或類似手法行騙或非法吸金之
    潛在被害人。
  ⒊綜合以上說明，被告原羈押原因均未消滅，為了保全被告及
    相關證據以進行審判，並預防被告反覆實施同一犯罪，仍有
    羈押之必要，尚不能以具保或其他方式代替。且被告非法吸
    金高達5 億5 千餘萬元，嚴重破壞社會交易秩序及民眾財產
    法益，對其羈押符合比例原則。此外，又查無刑事訴訟法第
    114 條所列涉犯輕罪、懷孕生產或急迫重病須保外就醫等情
    。本件聲請具保停止羈押，經核為無理由，應予駁回。
四、依刑事訴訟法第220 條，裁定如主文。
中    華    民    國   111    年    1     月    17    日
                  刑事第七庭    審判長法  官  林柏壽
                                      法  官  李宜穎
                                      法  官  陳力揚
以上正本證明與原本無異。
如不服本裁定，應於收受送達後5 日內向本院提出抗告狀。
中    華    民    國   111    年    1     月    17    日
                                      書記官  呂怜勳